高雄高等行政法院判決　　　　　　　　　　　　　　　九十年度訴字第二一五五號
　　　　　　　　　　　　　　　.
　　原　　　告　皆豪實業股份有限公司
　　代　表　人　甲○○　董事長.
　　訴訟代理人　丙○○
　　　　　　　　丁○○
　　被　　　告　臺南縣稅捐稽徵處
　　代　表　人　乙○○　○○
　　訴訟代理人　戊○○
右當事人間因印花稅事件，原告不服台南縣政府中華民國九十年十月二十二日九十府
法濟字第一五六七八三號訴願決定，提起行政訴訟。本院判決如左：
　　主  文
訴願決定及原處分（復查決定）關於罰鍰部分均撤銷。
原告其餘之訴駁回。
訴訟費用由被告負擔二分之一，餘由原告負擔。
　　事  實
一、事實概要：
緣原告於民國（下同）八十五年至八十九年間分別與昭偉工程有限公司、奇美電子、
奇美實業、保仁工程等股份有限公司書立工程合約書正本計十一件，金額總計新台幣
（以下同）七億五千六百十四萬一千六百五十七元（未含稅），未依規定貼用印花稅
票，致逃漏印花稅計七十五萬六千一百四十元，案經法務部調查局南部地區機動工作
組查獲，並通報被告派員調查結果認有違章情事，除依法核定應補貼印花稅七十五萬
六千一百四十元外（已於九十年五月二日繳納），並按漏貼稅額裁處七倍罰鍰計五百
二十九萬二千九百元，原告不服，申請復查未獲變更，提起訴願亦遭決定駁回，遂提
起本件行政訴訟。
二、兩造聲明：
（一）原告聲明求為判決：原處分及訴願決定均撤銷。
（二）被告聲明求為判決：駁回原告之訴。
三、兩造之爭點：
甲、原告主張之理由：
（一）依印花稅法第八條第一項規定：「應納印花稅之憑證，於書立後交付或使用時
      ，應貼足印花稅票。」換言之，憑證於書立後若未交付或使用情形，即不需貼
      用印花稅票，通常工程業所製作之工程合約書，在使用時為防散失，一般都有
      另製備份的習慣，所謂備份應屬副本性質，平時置放營業場所，僅供不時之需
      ，並未交付或使用，既無交付且尚未使用，因此應屬第八條第一項之除外規定
      。又，本件正本僅有二份，一份由業主持有，另一份由原告保存，系爭合約條
      款內容均載明正本一式二份，合約雙方各執一份，副本數份，雙方各自持有，
      根據合約規範精神，正本僅有二份其餘均為副本。再者，原告持有二份正本，
      其中一份為備份，屬副本，惟封面誤植或誤蓋為正本，通常合約製作責任為承
      包商，倘承辦人員或承印廠商經驗不足，往往有將數份合約封面全部誤植或誤
      蓋為正本字樣，其實只有一份為真正的正本，而依據財政部四六台財字第０六
      二八六號函令：「．．．．．．印花稅法所稱正本、副本，乃依憑證訂立及使
      用情形而定，非以立據人之註明或稱謂為準．．．．．．」，故使用之合約有
      貼印花稅票，應認並無違法。
（二）按稅捐稽徵法第一條之一規定：「財政部依本法或稅法所發布之解釋函令，對
      於據以申請之案件發生效力。但有利於納稅義務人者，對於尚未核定之案件適
      用。」而財政部八十一年十一月二十三日台財稅第八一一六八四六七八號函所
      頒佈之稅務違章案件裁罰或倍數參考表使用須知第四條規定：「本表訂定之裁
      罰金額或倍數未達稅法規定之最高限或最低限，而違章情節重大或較輕者，仍
      得加重或減輕其罰，至稅法規定最高限或最低限為止。」由此可知稅捐稽徵機
      關在裁罰時，擁有裁量權依情節輕重論處，故本案裁罰倍數是否偏高，尚有斟
      酌餘地，同時該表所指並未侷限在違反第十二條才適用，對於稅捐之徵收，現
      下稅捐稽徵機關都被要求給予納稅義務人有一段輔導期，逾期未依規定補繳，
      才予處罰。本案被告並未盡輔導之責即開單徵收，並重罰七倍，令人難服。
（三）未提示另份正本，係十一件合約數量大，無法隨文檢送，而復查、訴願階段均
      未要求提示，因此並非不能提示，併此陳明。
（四）關於，合約書上載有正本字樣製有多份，係因須製作草約，使契約相對人能事
      先確認承攬契約履行方式，若相對人同意，再製作附有圖面及施工規範之合約
      ，再去訂定正式合約，而系爭合約中之奇美公司因有施工規範，置於原告之營
      業所，僅該例外未依上述情況製作之，故非得僅以載有正本字樣即認定本件合
      約正本，仍應實際審查原告使用之契約究屬何件，原告主張貼有印花稅票者始
      為原告實際交付使用之契約書，並非如被告所言有違法情事，並另提出印花稅
      票收據正本十張、工程明細等資料可供參核。又購買印花稅票之收據內未載日
      期，乃因出售機構未為記載，有無將別本契約書之印花拿來使用或事後補正，
      被告得全案核對即可明白；又原告代表人及原告公司人員在筆錄上之陳述，乃
      係針對被扣押那份合約書所作答覆，因被扣押之合約書係備份故未為貼用，代
      表人就有無貼用實際情況而為回答，此難以認原告代表人有違法情事之自承，
      不能引為不利於原告之證據。至於被告扣押原告合約時，未扣押原告之收據，
      因收據皆放在會計師之處，收據應該是附在記帳憑證後面，使其得為報稅，亦
      難以之謂原告有事後補正之情形。再依印花稅法第四條規定，印花稅之相關憑
      證應僅須保存二年，原告被扣案的合約書，超過二年部分原告乃無法提出貼足
      印花稅票之原始正本及相關印花稅繳納的憑證，故本件原告僅提出未超過期限
      二年的部分合約書正本共六本，非為惡意隱瞞。
（五）依印花稅法施行細則第十五條「違反本法第八條第一項、第九條，或第十二條
      至第二十條之規定，不貼印花稅票或貼用不足稅額之案件，應依稅捐稽徵法第
      二十一條第二項之規定通知補繳，納稅義務人如有不服，應依同法第三十五條
      第一項規定申請復查。前項案件應俟補徵稅額確定後，依確定之稅額移送法院
      裁罰。」本件被告於裁罰處分時，其印花稅之稅額尚未確定，即同時核定罰鍰
      作成處分，核與前開條項所定之程序不符，原處分裁罰部分程序違法應予撤銷
      。
（六）另本件之違法情況應屬印花稅法第十二條之情事，應適用「僅貼用一份或僅正
      本貼用而以副本或抄本視同正本使用，但未貼用者，按所漏稅處五倍罰鍰」之
      規定內容，非被告所謂「不貼印花稅票按所漏稅額處七倍罰鍰」之情況，被告
      所作之處分於法有違，應予撤銷。
乙、被告主張之理由：
（一）關於補貼印花稅部分：
１、按「印花稅以左列憑證為課徵範圍：一、．．．．．．四、承攬契據．．．．．
    ．。」、「左列各種憑證免納印花稅：一、．．．．．．五、各種憑證之正本已
    貼用印花稅票者，其副本或抄本。」「印花稅稅率或稅額如左：一、．．．．．
    ．三、承攬契據：每件按金額千分之一，由立約或立據人貼印花稅票。．．．．
    ．．。」「應納印花稅之憑證，於書立後交付或使用時，應貼足印花稅票；其稅
    額巨大不便貼用印花稅票者，得請由稽徵機關開給繳款書繳納之。」「同一憑證
    須具備二份以上，由雙方或各方關係人各執一份者，應於每份各別貼用印花稅票
    ；同一憑證之副本或抄本視同正本使用者，仍應貼用印花稅票。」暨「違反第八
    條第一項或第十二條至第二十條之規定，不貼印花稅票或貼用不足稅額者，除補
    貼印花稅票外，按漏貼稅額處五倍至十五倍罰鍰。‧‧‧‧‧‧」分別為印花稅
    法第五條第四款、第六條第五款、第七條第三款、第八條第一項、第十二條暨第
    二十三條第一項所明定。
２、查原告於八十五年至八十九年間分別與昭偉工程有限公司、奇美電子、奇美實業
    及保仁工程等股份有限公司書立承建工程合約，其所持有之工程合約書正本計十
    一件，金額總計七億五千六百十四萬一千六百五十七元（未含稅），因不依照印
    花稅法規定貼用印花稅票，違反印花稅法第八條第一項規定，致逃漏印花稅計七
    十五萬六千一百四十元，案經法務部調查局南部地區機動工作組查獲，並經移送
    被告派員調查及審理結果違章屬實，此有原告之副總經理丁○○八十九年八月二
    十五日於調查局南部機動組所作之詢問筆錄及原告之負責人甲○○九十年三月一
    日於被告所製作之筆錄中坦承該十一本合約書確為公司正本，且漏未依規定貼印
    花稅票屬實在案可稽，故其違章事證明確，被告援依首揭印花稅法之規定，核定
    應補貼印花稅票七十五萬六千一百四十元，依法並無不合。
３、至於原告主張系爭工程合約書，係備份應屬副本性質，其平時放置營業場所，僅
    供不時之需，並未交付或使用。既無交付且尚未使用，應屬印花稅法第八條第一
    項之除外規定乙節。查依據原告之副總經理丁○○，八十九年八月二十五日在調
    查局南部機動組所製作之詢問筆錄，坦承該批工程合約（扣押物編號伍）確實均
    未依規定貼用印花並銷花或總繳證明及原告之負責人甲○○九十年三月一日於被
    告機關所作筆錄亦供稱「．．．．．．合約書封面印有正本字樣才是正本，未印
    有正本字樣之合約書，本公司另有一份已貼足印花稅票之合約書放置在工地或辦
    公室，該部分應未涉及逃漏印花稅。問：據上揭資料核算印有正本字樣之工程合
    約書計有十一冊，應實貼印花稅票計七十五萬六千一百四十元，漏未貼用印花稅
    票是否屬實？答：確實無訛。」則本案系爭已蓋有正本字樣之十一件工程合約書
    ，依據上揭筆錄之供述確有漏未貼用印花稅票之事實業已無庸置疑。又「．．．
    ．．．然一人持有一式二份以上者，如印花稅檢查時，其中一份已依法貼用印花
    稅票，則其餘可視同副本免予貼花；蓋應納印花稅憑證，須先有正本，而後始有
    副本，．．．．．．即為上開稅法所稱之副本或抄本視同正本使用，仍應依法貼
    用印花稅票。故應納印花稅之憑證有無以副本或抄本視同正本使用，在課稅之認
    定上，應以印花稅檢查時，納稅義務人能否提示已貼花之正本以為斷。」復為財
    政部八十八年一月四日台財稅第000000000號所函釋，本案系爭蓋有「
    正本」字樣之之十一本工程合約書既經原告負責人甲○○坦承係屬正本及並未貼
    印花稅票無訛，且當時亦未主張該等合約書係為備份及另存有已貼花之合約書，
    按應納印花稅之憑證，須先有正本，而後始有副本，本案經查扣之十一本工程合
    約書既蓋有「正本」字樣，應為原告所使用殆無疑義，至原告事後辯稱該等合約
    書係備份非正本，惟未能提供確切資料供核，自難謂其主張之事實為真實，空言
    指摘，洵不足採。
４、原告提出之收據皆未記載購買日期，而本件十一件合約書，有五件合約書正本原
    告沒有提出，其提出之收據是否為系爭合約書所用，仍有疑義，蓋在一般情況合
    約書交付即應貼用，原告未為之，況依被告的扣案資料及印花稅實際檢查時，原
    告無法提出有貼用印花的合約書正本，於八十九年八月二十五日在調查局時，原
    告亦無法提出貼用印花的合約書正本，而九十年三月一日在被告製作談話筆錄時
    ，原告亦無提出貼用印花的合約書正本，原告負責人及總經理都坦承，漏未貼用
    印花稅票，所以，原告提出之收據，極有可能應是事後補正。至於憑證保存期間
    應依稅捐稽徵法第十一條規定，保存五年，稅捐稽徵法之於所有稅法應屬特別法
    ，故憑證皆應保存五年。原告主張保存二年之規定依據，不足為取。
（二）違反印花稅法科處罰鍰部分：
１、按「違反第八條第一項或第十二條至第二十條之規定，不貼印花稅票或貼用不足
    稅額者，除補貼印花稅票外，按漏貼稅額處五倍至十五倍罰鍰。．．．．．．」
    為印花稅法第二十三條第一項所明定。
２、本案原告於八十五年至八十九年間分別與昭偉工程有限公司、奇美電子、奇美實
    業及保仁工程等股份有限公司書立承建工程合約，其所持有之工程合約書正本計
    十一件，金額總計七億五千六百十四萬一千六百五十七元（未含稅），因不依照
    印花稅法規定貼用印花稅票，違反印花稅法第八條第一項規定，致逃漏印花稅計
    七十五萬六千一百四十元，漏貼印花稅票違章事實明確業如前述，被告依首揭規
    定及財政部頒訂「稅務違章案件裁罰金額或倍數參考表」標準按漏貼稅額科處七
    倍罰鍰計五百二十九萬二千九百元，已屬從輕且並未逾越本法所規定五倍至十五
    倍範圍。原告指稱「本案裁罰倍數偏高，祈能減輕其罰。」乙節，於法無據，核
    不足採。
　　理  由
一、按「印花稅以左列憑證為課徵範圍：一、．．．．．．四、承攬契據．．．．．
    ．。」、「左列各種憑證免納印花稅：一、．．．．．．五、各種憑證之正本已
    貼用印花稅票者，其副本或抄本。」「印花稅稅率或稅額如左：一、．．．．．
    ．三、承攬契據：每件按金額千分之一，由立約或立據人貼印花稅票。．．．．
    ．．。」「應納印花稅之憑證，於書立後交付或使用時，應貼足印花稅票；其稅
    額巨大不便貼用印花稅票者，得請由稽徵機關開給繳款書繳納之。」「同一憑證
    須具備二份以上，由雙方或各方關係人各執一份者，應於每份各別貼用印花稅票
    ；同一憑證之副本或抄本視同正本使用者，仍應貼用印花稅票。」暨「違反第八
    條第一項或第十二條至第二十條之規定，不貼印花稅票或貼用不足稅額者，除補
    貼印花稅票外，按漏貼稅額處五倍至十五倍罰鍰。．．．．．．」分別為印花稅
    法第五條第四款、第六條第五款、第七條第三款、第八條第一項、第十二條暨第
    二十三條第一項所明定。再按「違反第八條第一項或第十二條至第二十條之規定
    ，不貼印花稅票或貼用不足稅額者，除補貼印花稅票外，按漏貼稅額處五倍至十
    五倍罰鍰。．．．．．．」為印花稅法第二十三條第一項所明定。
二、經查，本件原告因於八十五年至八十九年間分別與昭偉工程有限公司、奇美電子
    、奇美實業、保仁工程等股份有限公司書立工程合約書正本計十一件，金額總計
    七億五千六百十四萬一千六百五十七元（未含稅），未依規定貼用印花稅票，經
    法務部調查局南部地區機動工作組（下稱調查局）查獲，並通報被告派員調查，
    被告乃依法核定補徵印花稅七十五萬六千一百四十元，並依印花稅法第二十三條
    第一項規定，按漏貼稅額裁處七倍罰鍰計五百二十九萬二千九百元等情，已經原
    告陳明在卷，並有處分書附卷可稽，自堪認定。而原告提起本件訴訟無非以本件
    被扣案之十一件合約書，原告分別持有正、副本各乙份，因封面使用精裝本而均
    有誤植為「工程合約書正本」字樣之情形，而實際上只有一份供工地使用者為正
    本，且該份均有貼足印花稅票；至原告嗣後所以僅得提出原貼有印花稅票之合約
    書正本六份，係因其他五份已過資料保存法定期限二年致無法提出，但實際上確
    皆已貼用印花稅票；及原告行為係屬違反印花稅法第十二條規定，被告裁處七倍
    罰鍰，有違財政部頒訂之裁量基準，亦有裁量濫用之違法云云資為爭執。爰分別
    敘述如下。
三、本稅部分：
（一）本件原告係被調查局人員於原告辦公室查獲系爭合約書十一份，該合約書均未
      貼用印花稅票，該等合約書正面大部分載有正本字樣，另部分之合約書雖未記
      載正本字樣，但觀其內容均屬正本之記載形式，且契約中或對契約之份數未記
      載，或僅記載正本之份數而無副本，且此等未加蓋正本字樣之合約書均係原告
      於本院審理中所未提出者等情，已經本院核閱該被扣案之合約書甚明，並有該
      等合約書在卷可按；又系爭未貼印花稅票之合約書於原告公司副總經理丁○○
      於調查局調查時即已交付其檢視無誤，若原告公司有如原告所主張製作多份正
      本分別放置公司及工地情事，則擔任原告公司副總經理之丁○○當會提及此事
      ，惟觀該筆錄內容並無關於此部分之陳述，且丁○○更陳稱：該批工程合約確
      實均未依規定貼用印花並銷章或總繳證明，有該訊問筆錄附原處分卷可稽；又
      原告公司副總經理丁○○於八十九年八月二十五日在調查局接受上述訊問後，
      原告公司代表人甲○○又於九十年三月一日在被告處接受調查，於該次調查中
      原告代表人甲○○曾表示「合約書封面印有正本字樣才是正本，未印有正本字
      樣之合約書，本公司另有一份已貼足印花稅票之合約書放置在工地或辦公室，
      該部分應未涉及逃漏印花稅。」並另表示印有正本字樣之工程合約書漏未貼用
      印花稅票確實屬實等語甚明，有該談話筆錄附原處分卷可按；關於原告代表人
      此部分陳述之真意，原告雖主張此乃因原告代表人係針對被扣押部分之合約書
      所作答覆云云；然如上所述，原告公司之副總經理於八十九年八月二十五日在
      調查局調查時即已知有未貼印花稅票之合約書遭扣押，若該合約書書立情形確
      如原告主張係「被扣案之合約書並非真正之正本，而係誤植為正本之副本，至
      於真正之正本則有貼用印花稅票」，則於九十年三月一日被告針對印花稅票貼
      用一事進行調查時，原告代表人當可明確說明，甚至提出已貼用印花稅票之正
      本合約書供核，然原告代表人不僅未為明確說明，亦未提出已貼用印花稅票之
      正本合約書，甚至為上述之表示，則原告代表人上述陳述之真意實難謂係只針
      對扣押之合約書所為之說明；另原告代表人於本院審理中自承百分之九十之合
      約書均由其前去簽約等語甚明，則原告代表人實無可能對契約訂立之相關情事
      毫無所知而有怠忽情節，是原告主張其代表人對於契約程式細節不了解等語顯
      不足採。故原告上述所為否定其代表人及副總經理在被告及調查局調查時陳述
      之主張，俱無可採。
（二）又原告於本院審理中雖提出已貼用印花稅票之合約書六份，觀此六份合約書內
      容與遭扣案之同一工程合約書記載雖大致相同（僅有部分簽名之筆色不同），
      且均於封面記載為正本，有該等合約書附卷可稽，又系爭合約書係先簽訂所需
      份數之合約，簽訂後再製作封面精裝本一節，已經原告陳述在卷，換言之，此
      合約書封面關於正本或副本之記載係可嗣後變更之，則原告嗣所提出封面載為
      正本之合約書究係原始即載為正本，或嗣後為迴護原告，符合原告所為多誤植
      一份正本之陳述而為變更，即非無疑！另原告於本院審理中提出之六份合約書
      雖均有貼用印花稅票，但印花稅票依其使用方式，納稅義務人嗣後要於另份合
      約書上補貼並非難事，而原告雖另提出購買印花稅票之收據為佐證，然觀該收
      據不僅部分無購買時間之記載，且金額與應貼印花稅票之金額亦非全然相符，
      實無從認定即為為貼用系爭合約書所購買之印花稅票收據，且原告於申請復查
      及訴願時均有提及尚有另份真正之正本，然均未提出該正本以供查核，至本院
      審理中始行提出，亦與常情有悖，故原告以於本院審理中提出有貼印花稅票之
      合約書，主張扣案之合約書均係屬副本云云，自難遽採。另原告於本院審理中
      僅提出六份合約書，餘未提出之五份合約書，經本院核閱扣案之合約書內容，
      該等合約之訂約日期多為八十八年及八十九年間，縱以訂約日期核算，至原告
      公司副總經理丁○○於八十九年八月二十五日於調查局接受調查時均未逾原告
      所主張之二年保存期間（原告公司副總經理丁○○接受調查後當知調查局人員
      已經開始調查其憑證是否貼用印花稅票一事，若有原告主張真正正本已貼用印
      花稅票情事，原告當會妥善保存此有利於己之證據），更遑論印花稅法第四條
      所規定二年之保存期限係自權利義務關係消滅後起算，故原告以其餘五份合約
      書係因已逾印花稅法規定之保存期限，作為未能提出之理由，並進而主張該扣
      案之憑證均屬副本云云，亦無可採。
（三）綜合上述，依被扣案之合約書內容及形式觀之，該等合約書當係契約之正本，
      而原告所為該合約書實質上係屬副本而非正本之主張並無可採，再參諸原告公
      司代表人甲○○及副總經理丁○○在被告及調查局調查時之陳述，系爭合約書
      十一份係屬合約之正本，而其上並未依規定貼用印花稅票一節，即堪認定。
四、罰鍰部分：
（一）按印花稅法施行細則第十五條固規定：「違反本法第八條第一項、第九條，或
      第十二條至第二十條之規定，不貼印花稅票或貼用不足稅額之案件，應依稅捐
      稽徵法第二十一條第二項之規定通知補繳，納稅義務人如有不服，應依同法第
      三十五條第一項規定申請復查。前項案件應俟補徵稅額確定後，依確定之稅額
      移送法院裁罰。」然稅捐稽徵法第五十條之二業已規定：「依本法或稅法規定
      應處罰鍰者，由主管稽徵機關處分之，不適用稅法處罰程序之有關規定，受處
      分人如有不服，應依行政救濟程序辦理。．．．．．．。」故納稅義務人因違
      反稅法之規定而應受處罰鍰者，業經於八十一年十一月二十三日總統令公布增
      訂稅捐稽徵法第五十二條之二，改由主管稽徵機關逕行裁罰處分，而不再適用
      其他稅法處罰程序之有關規定，故原告援引印花稅法施行細則第十五條規定，
      主張被告之裁罰處分作成程序顯有違法云云，顯係未慮及上述稅捐稽徵法第五
      十二條之二之規定，其主張自無足採，先予敘明。
（二）又按行政機關依裁量權所為之行政處分，以其作為或不作為逾越權限或濫用權
      力者為限，行政法院得予撤銷，行政訴訟法第二百零一條定有明文。而所謂裁
      量濫用，係指行政裁量權之行使，發生牴觸法律授權目的、漏未審酌應加斟酌
      之觀點、摻雜與事件無關之因素或動機、或違反一般之法律原則等情事，因其
      屬權利行使之失誤或濫用，故構成違法。而裁量性事項之合法性範圍，非僅止
      於有無違反現已明定之法令，亦包含違反一般法律原則及有無濫用權力之情形
      。又當法律賦予行政機關職權使其成為主管機關或由法律明文授權應為一定行
      為時，行政機關即有裁量權限。但此非意味著行政機關可依己意而有任意的選
      擇自由，而是需作成合乎事理的決定，亦即相同的事情應為相同的對待，故所
      謂行政裁量應屬「合義務性之裁量」，而非行政機關任意的自由。對具體個案
      ，上級行政機關為簡化行政裁量，對大量而易於發生之違反行政義務之行為，
      往往會頒佈所謂「裁量性準則」的行政規則以作成合義務性裁量時，在沒有特
      殊的情況下，乃形成一種行政慣例，此一行政慣例使行政規則亦具有對外效力
      ，此即行政程序法第六條所規定「行政行為，非有正當理由，不得為差別待遇
      。」故行政機關之裁量性行政行為有違其行政慣例，而造成差別待遇時即應認
      該行政行為有違平等原則，即屬有裁量濫用情況，行政法院於此即得予以審查
      。
（三）再按「同一憑證須具備二份以上，由雙方或各方關係人各執一份者，應於每份
      各別貼用印花稅票；同一憑證之副本或抄本視同正本使用者，仍應貼用印花稅
      票。」印花稅法第十二條定有明文。又「查印花稅法第二十三條（現行法第十
      二條）前段：『同一憑證須備具二份以上，由雙方或各方關係人各執一份者，
      應於每份各別貼用印花稅票。』關於每份貼用印花稅票之責任，應按契約內容
      形式以為區別，．．．．．．，如內容形式相同，並非互致方式者，則雙方均
      為立據人，應各對其所執一份負責貼用印花稅票。」則經財政部四三台財稅發
      字第三四八四號函釋示甚明；查此函釋乃財政部本於主管機關之地位就印花稅
      法第十二條規定之內容所為解釋性之行政規則，核與該條規定之意旨相符，爰
      予援用；故雙方均為立據人，各執一份立據憑證，而未於各該立據憑證貼用印
      花稅票者，即屬違反印花稅法第十二條規定之行為。另「印花稅法第十二條規
      定，『同一憑證須備具二份以上，由雙方或各方關係人各執一份者，應於每份
      各別貼用印花稅票。』關於納稅義務人未依上開規定就所持一份貼用印花稅票
      ，而依同法第二十三條第一項規定處罰者，可視稽徵實務需要，查明他方是否
      已貼用印花稅票後，依『稅務違章案件裁罰金額或倍數參考表』規定，認定適
      用裁罰倍數。．．．．．．。」業經財政部九十年九月二十六日台財稅第○九
      ○○四五三四九五號函釋在案；而稅務違章案件裁罰金額或倍數參考表，關於
      違反印花稅法第二十三條第一項之違章情形中，復規定「違反第十二條規定同
      一憑證須具備二份以上，由雙方或各方關係人各執一份者，應於每份各別貼用
      印花稅票；同一憑證之副本或抄本視同正本使用者，仍應貼用印花稅票。（一
      ）僅貼用一份或僅正本貼用而以副本或抄本視同正本使用，但未貼用者。按所
      漏稅額處五倍罰鍰。（二）均未各別貼用印花稅票者，按所漏稅額處七倍罰鍰
      。」本件系爭之十一份合約書，均是一式兩份，由雙方各執一份一節，已經原
      告陳述在卷，而觀合約書之約定，大多數亦均有正本一式兩份，雙方各執一份
      之記載，且雙方均為該合約書之立據人，有該等合約書扣案可稽；依前開所述
      ，原告即就其所持有之合約書正本負有貼用印花稅票之作為義務，故原告違反
      此作為義務，依前開所述即違反印花稅法第十二條規定，被告認原告之行為係
      違反印花稅法第八條規定已有未洽；且依上述財政部函釋及稅務違章案件裁罰
      金額或倍數參考表規定，違反印花稅法第十二條之違章行為，猶須視其究係各
      別應貼用印花稅票之憑證均未貼用，或其中一份憑證已有貼用而有不同倍數之
      裁罰（七倍或五倍），而本件一式兩份之另份正本是否有依規定貼用印花稅票
      ，被告並不知情，亦未進行調查一節，已經被告陳明在卷，而此又關係原告應
      受裁罰之倍數，亦即另份正本若已有貼用印花稅票，則被告對原告仍裁處七倍
      罰鍰，其裁罰即有違反財政部所頒訂裁量性準則「稅務違章案件裁罰金額或倍
      數參考表」之規定，而有違平等原則，依上開所述自構成裁量濫用之違法。
五、綜上所述，原告主張系爭十一份合約書均非正本一節，並無可採，故被告以系爭
    工程合約書正本十一件，金額總計七億五千六百十四萬一千六百五十七元（未含
    稅），原告未依規定貼用印花稅票，而依法核定補徵印花稅七十五萬六千一百四
    十元，並無違誤，訴願決定予以維持，亦無不合，原告提起本件訴訟，求為撤銷
    ，為無理由，應予駁回。至被告另以原告違反印花稅法第八條情事，依同法第二
    十三條第一項規定，按漏貼稅額裁處七倍罰鍰計五百二十九萬二千九百元部分，
    因其認定違反之法條有誤，且裁罰倍數亦有裁量濫用之違法，而訴願決定未予糾
    正，亦有未洽，故原告求為撤銷，非無理由，惟因裁量之倍數涉及被告裁量權之
    行使，爰將訴願決定及原處分（復查決定）關於罰鍰部分均撤銷，由被告另為適
    法之處分。
六、據上論結，本件原告之訴為一部有理由、一部無理由，依行政訴訟法第一百九十
    五條第一項、第一百零四條、民事訴訟法第七十九條但書，判決如主文。
中　　　華　　　民　　　國    九十一　　年　  　四　　　月　　　三　　　日
                              高雄高等行政法院第一庭
                                          審判長法官　陳光秀
                                          法      官　李協明
                                          法      官　楊惠欽
右為正本係照原本作成。
如不服本判決，應於判決送達後二十日內向本院提出上訴書狀，其未表明上訴理由者
，應於提起上訴後二十日內向本院提出上訴理由書（須按對造人數附繕本）；如於本
判決宣示或公告後送達前提起上訴者，應於判決送達後二十日內補提上訴理由書（須
附繕本）。未表明上訴理由者，逕以裁定駁回。
提起上訴應預繳送達用雙掛號郵票七份（每份三十四元）。
中　　　華　　　民　　　國    九十一　　年　  　四　　　月　　　三　　　日
　　　　　　　　　　　　　　　　　 　　　 法院書記官　藍亮仁
